【裁判字號】    97,勞訴,81
【裁判日期】    980617
【裁判案由】    給付違約金
【裁判全文】
臺灣臺中地方法院民事判決  97年度勞訴字第81號
原      告  巧豐資訊股份有限公司
法定代理人  丁○○
訴訟代理人  丙○○
訴訟代理人  陳清華    律師
複代理人    洪明立    律師
被      告  甲○○
            乙○○
當事人間給付違約金事件，本院於98年6月3日言詞辯論終結，判
決如下：
    主    文
被告甲○○應給付原告新臺幣玖萬零柒佰玖拾玖元及自民國九十
七年八月二十八日起至清償日止按年息百分之五計算之利息。
被告乙○○應給付原告新臺幣壹萬伍仟柒佰陸拾伍元及自民國九
十七年八月二十八日起至清償日止按年息百分之五計算之利息。
原告其餘之訴駁回。
訴訟費用新臺幣壹萬肆仟捌佰陸拾元，由被告甲○○負擔新臺幣
玖佰柒拾元、被告乙○○負擔新臺幣壹佰陸拾捌元，餘由原告負
擔。
本判決原告勝訴部分得假執行。
    事實及理由
一、原告聲明求為判決：被告甲○○應給付原告新台幣（下同）
    774,086元及自民國（下同）97年6月5日起至清償日止按年
    息5%計算之利息；被告乙○○應給付原告616,268元及自97
    年6月12日起至清償日止按年息5%計算之利息。其陳述略以
    ：
  (一)被告甲○○及林芳惠分別於96年5月16日、96年11月13日與
    原告簽立定期勞動契約書（以下簡稱系爭勞動契約），於原
    告公司任業務工程師一職，約定任職期間最少需為3年。詎
    被告等竟分別於97年6月5日、97年6月11日以存證信函通知
    原告終止兩造間之勞動契約，依系爭勞動契約第16條第2項
    約定：任職期限未到期時，被告不得中途離職，違者應給付
    違約金500,000元，被告等在約定任職期間尚未屆至前即中
    途離職，已違反兩造勞動契約之約定，應各給付原告違約金
    500,000元。
  (二)被告於原告公司任業務工程師一職，需遵守原告96年度業務
    管理辦法施行細則（以下簡稱施行細則）之規定，依施行細
    則第2條明列被告等每月應達成之業績及第4條第1項明定：
    「…離職時如有未達成業績，除以5後之金額需於薪資中扣
    除，不足的部分須以現金償還或效績效毛利補足。」被告等
    於任職期間有未達成之業績，原告核算後，被告應償還之金
    額如下：被告甲○○未達成毛利業績計1,283,018元，依施
    行細則第4條第1項規定除以5後，被告甲○○應償還原告256
    ,604 元。被告乙○○未達成毛利業績為581,339元，依施行
    細則第4條第1項規定除以5後，被告乙○○應償還原告116,2
    68元。
  (三)依施行細則第5條規定，每3個月對業務工程師做考核，如季
    目標達成率低於100%，則予以降級並減薪1,000元，被告甲
    ○○自96年9月起每季考核其達成率均未達100%，故被告甲
    ○○每季均應減薪1,000元，又被告甲○○於於97年1月及3
    月未達成規定績效記申戒2支，應扣薪4,000元。惟原告公司
    之會計疏漏被告甲○○已減薪一事，仍發給被告甲○○未減
    薪前之薪資，自96年9月至97年4月止被告甲○○應減薪及扣
    薪合計為19,000元，扣抵97年5月被告甲○○應領薪資1,518
    元後，被告甲○○逾領薪資合計為17,428元，應依不當得利
    之法律關係返還原告。
  (四)綜前述，被告2人違反兩造勞動契約之約定，被告甲○○應
    給付原告違約金500,000元、未達業績之償還金256,604元、
    逾領薪資17,482元，總計為77,4086元。被告乙○○應給付
    原告違約金500,000元、未達業績之償還金116,268元，總計
    為616,268元。
  (五)，被告抗辯之陳述：
  1.系爭勞動契約是由兩造各別磋商後所制定，無民法第247條
    之1規定之適用，系爭勞動契約第16條第2項有關任職期間未
    屆滿前離職，被告應給付原告懲罰性違約金之約定及施行細
    則第4條第1項有關業績未達標準於離職時須以現金返還或以
    業績毛利補足之約定，應屬有效。
  2.否認原告有勞動基準法第14條第1、5、6款所定事由，被告
    不得片面終止勞動契約；縱認原告有勞動基準法第14條第1
    、6款之事由，被告等亦未在知悉30日內表示終止，不得據
    為終止兩造勞動契約之事由。
  3.原告就被告甲○○每季考核目標達成率未達100%應減薪及被
    告甲○○未達規定績效記申誡應扣薪之懲戒，除以口頭告知
    被告甲○○外，每月並以電子郵件將績效統計表通知被告甲
    ○○，原告已行使懲戒權。
二、被告均聲明求為判決駁回原告之訴，其陳述略以：
  (一)兩造訂約時，原告未明確告知業績計算方式，且被告受僱後
    每月之業績統計均與締約時不符，原告有於訂立勞動契約時
    為虛偽之意思表示，使被告等誤信而有受損害之情形；原告
    未依勞動契約給付薪資，系爭勞動契約採月薪制，惟被告等
    請假時，原告均溢扣薪資，且國定假日未放假亦未給付加班
    費，違反勞動契約及勞動基準法之規定，被告等依勞動基準
    法第14條第1、5、6款向原告表示終止勞動契約。
  (二)系爭勞動契約有關任職期限未滿3年離職，被告應給付違約
    金及施行細則第4條第1項離職時須償還業績金額之約定均有
    違民法第247條之1之規定，應屬無效。
  (三)被告甲○○另辯稱：其業績考核未達標準部分，原告並未對
    被告甲○○行使懲戒權，原告從未對被告甲○○為應予減薪
    及扣薪之表示。
  (四)被告乙○○另以原告積欠被告乙○○97年6月薪資10,000元
    、未發給國定假日（97年5月1日）工資576元、原告溢扣薪
    資979元及原告應給付被告乙○○資遺費7,222元等債權，與
    原告主張之金額抵銷。
三、兩造不爭執之事項：
  (一)被告甲○○、乙○○分別於96年5月14日、96年11月13日與
    原告簽訂勞動契約書，由原告僱用被告擔任業務工程師。兩
    造所訂勞動契約第1條第2項分別約定：「乙方（即被告甲○
    ○、乙○○）同意自民國96年5月16日、96年11月14日起受
    雇於甲方（即原告），至民國99年5月15日、99年11月14日
    止，最少需任職計3年，…」、第3條第1項分別約定：「甲
    乙雙方議定每月工資19,200元、17,280元（每月十日發放、
    於隔月十日發放），非工資8,800元、6,683元（每月五日發
    放、於隔月五日發放）…」、第9條第1項約定：「乙方應遵
    守之紀律及有關獎懲事項，甲方應在工作規則中載明，並公
    開揭示，甲乙雙方共同遵守。」、第16條第2項分別約定：
    「約定任職期限未到期時，乙方不得中途離職，違者乙方應
    付新台幣伍拾萬元給甲方作為違約金。」、「任職期間屆滿
    前，乙方不得中離職，違者乙方應給付甲方伍拾萬元作為懲
    罰性違約金…」、第19條第1項約定：「甲乙雙方僱佣關係
    續期間之權利義務，悉依本契約規定辦理，本契約未規定事
    項，遵照甲方之工作規則（或）人事管理規章及政府有關法
    令規定辦理。」等語。原告與被告乙○○所訂勞動契約第3
    條第4項前另以粗體印刷約定（*注意*倘乙方於受僱期間屆
    前離職者，應依契約第十六條之規定賠償甲方之損害。乙方
    同意簽名：            ），並經被告乙○○簽名蓋章。
  (二)原告所定96年度業務管理辦法施行細則第1條第1項規定：「
    業務工程師同仁每日最少需拜訪五家客戶（Account），包
    括初訪、復訪、締約。每週最少需增加十家有望客戶。每月
    無法達到記警告二支。」、第2條第1項規定：「業務工程師
    每月需達成的績效（以下略）」、第4條第1項規定：「業務
    工程師個人的業績獎金為…。離職時如有未達成業績，除以
    5後之金額需於薪資中扣除，不足的部分須以現金償還或績
    效毛利補足。」、第5條規定：「業務同仁每季（三個月）
    考核一次…，季目標達成率低於100%以下者降一級，月薪減
    壹千元。」、第6條規定：「業務同仁月目標達成率高於100
    %以上者，每多10%記一支嘉獎，月目標達成率低於100%以下
    者，每少10%記一支警告，於年終時，可功過相抵，剩餘…
    每一支警告罰金壹仟元，於薪資中扣除，不足的部分以現金
    償還或績效毛利補足。」；另原告96年6月4日修訂之工作規
    則第35條第4項規定：「本規則所稱平日每小時工資為當月
    工資總額除以當月應出勤時數後所得之工資，不包含例假日
    及國定放假日。」
  (三)被告甲○○於97年6月3日至高雄市政府勞工局申請勞資爭議
    調解，依勞動基準法第14條第1、5、6款主張終止勞動契約
    ，該意思表示於97年6月5日到達原告。被告乙○○於97年6
    月11日以存證信函主張依勞動基準法第14條第1、5、6款於
    97年6月13日終止勞動契約，該意思表示已到達原告。被告
    主張終止勞動契約之具體事由：請假扣薪依工作規則第35
    條第4項規定計算，溢扣被告薪資；訂約時為虛偽之意思表
    示，未告知業績管理辦法或告知之管理辦法與實際執行者不
    符；休假日上班未予補休或給與加班費。
  (四)被告對原告提出之原證14、15之統計表均不爭執。
四、法院之判斷：
  (一)系爭勞動契約第16第2項約定之效力？原告得否據以請求被
    告等給付違約金？
  1.按勞動契約，分為定期契約及不定期契約。臨時性、短期性
    、季節性及特定性工作得為定期契約；有繼續性工作應為不
    定期契約，勞基法第九條第一項定有明文。所謂臨時性工作
    ，係指無法預期之非繼續性工作，其工作期間在六個月以內
    者；短期性工作，係指可預期於六個月內完成之非繼續性工
    作；季節性工作，係指受季節性原料、材料來源或市場銷售
    影響之非繼續性工作，其工作期間在九個月以內者；特定性
    工作，係指可在特定期間完成之非繼續性工作。其工作期間
    超過一年者，應報請主管機關核備，此觀勞基法施行細則第
    6條規定自明。本件，依兩造簽訂之系爭勞動契約內容觀之
    ，被告受雇於原告公司擔任業務工程師，其工作期間非在6
    個月或9個月以內，不屬臨時性或短期性工作，亦非季節性
    及特定性等繼續性之工作，故兩造所定系爭勞動契約係屬不
    定期契約之性質殆無可疑。而系爭勞動契約第1條第2項有關
    ：「…最少需任職計3年…」之約定，僅為系爭勞動契約所
    定之被告等最低服務期限之約定，並非約定之僱傭期限，合
    先敘明。
  2.次按依照當事人一方預定用於同類契約之條款而訂定之契約
    ，其約定如有加重他方當事人之責任、或使他方當事人拋棄
    權利或限制其行使權利、或於他方當事人有重大不利益，按
    其情形顯失公平者，該部分約定無效，民法第247條之1第2
    、3、4款定有明文。而就雇主與勞工間之勞動契約，現行法
    雖未設有勞工最低服務期間之限制，或不得於契約訂定勞工
    最低服務期限暨其違約金之禁止約款，但為保障勞工離職之
    自由權，兼顧各行業特性之差異，並平衡雇主與勞工雙方之
    權益，對於是項約款之效力，初不能全然否定其正當性，應
    依據具體個案情形之不同而分別判斷，其最低服務年限約款
    適法性之判斷，應從該約款存在之「必要性」與「合理性」
    觀之。所謂「必要性」係指雇主有以該約款保障其預期利益
    之必要性，例如企業支出龐大費用培訓未來員工，或企業出
    資訓練員工使其成為企業生產活動不可替代之關鍵人物等是
    。而「合理性」則指約定服務年限長短是否適當？諸如以勞
    工所受進修訓練以金錢計算之價值、雇主所負擔之訓練成本
    、進修訓練期間之長短及事先約定之服務期間長短等項為其
    審項為其審查適當與否基準之類，最高法院亦著有96年度台
    上字第1396號判決可資參照。
  3.原告雖主張其與被告等所定之勞動契約所定勞動條件、薪資
    並不相同，係經兩造磋商而為訂立，無民法第247條之1規定
    之適用云云。惟按定型化契約所以必須透過法律特別加以規
    制，乃在避免預定契約條款之一方以其經濟上之優勢預定契
    約條款，而居於相對弱勢之另一方無磋商變更契約條款內容
    之餘地，致契約自由遭濫用，其核心意涵在於相對人對契約
    約款有無磋商變更之能力。經查：依卷附原告提出之系爭勞
    動契約影本2份所示，其契約全文以打字方式製作，且系爭
    勞動契約約定之內容，除薪資數額、任期日期外，其餘各項
    條款之內容均大致相同，被告等僅於立契約書人欄簽名蓋章
    ，另無增刪契約條款之情形，足見系爭勞動契約之契約條款
    係原告以雇主之地位預先擬定，供其與居於相對弱勢之員工
    訂約之用，個別員工對契約內容並無個別磋商變更之機會，
    自屬定型化契約條款之態樣，應有民法第247條之1規定之適
    用。
  4.系爭勞動契約第1條第2項、第16條第2項約定被告之最低任
    期間及違反約定應給付違約金，依前揭說明，係於不定期勞
    動契約中附加以員工最低服務期間之限制，即以片面之意思
    限制員工終止勞動契約之權利，並附加以違反時應給付高額
    違約金之義務。是本院自應審究系爭勞動契約中有關員工最
    低服務期間之限制是否具備其「合理性」及「必要性」？就
    此爭執事項，原告並未舉證證明被告受雇於原告公司擔任「
    業務工程師」乙職，於原告公司係屬須具備高度智識及技能
    之職務，且原告須支出龐大培訓費用，使任職之員工成為原
    告公司生產活動中不可替代之人物及於勞動市場上之替代性
    甚低，員工如離職，將致原告之員工管理及銜接造成重大不
    便及損失等事實，即原告並未舉證證明該最低服服期間之限
    制及違約金之約定具有其「合理性」及「必要性」，則此項
    約定，既屬片面限制員工之權利及增加其義務，已難認該約
    定為有效。退步言之，縱認此項約定為有效，惟此契約條款
    之解釋適用上，亦應認為僅於被告在約定之最低任職期限屆
    滿前任意終止契約時始有適用，即此約定不能據以排除被告
    等行使基於勞動基準法第14條各款及民法第489條基於重大
    事由之契約終止權，蓋原告如有勞動基準法第14條各款及民
    法第489條所定之重大事由存在時，即原告訴人已違反勞動
    契約或法令在先，被告據該事由終止勞動契約，並不具有可
    歸責性，自不負違反勞動契約之債務不履行責任，並應給付
    違約金之可言，本件原告有勞動基準法第14條所定之事由，
    被告等並據以對原告表示終止勞動契約（詳後述），則被告
    等終止勞動契約既係因原告違約所致，對原告並無債務不履
    行或違約可言，原告自不得請求被告給付違約金。
  (二)原告是否有勞動基準法第14條各款所定事由？被告等終止勞
    動契約之效力？
  1.按僱主不依勞動契約給付工作報酬，或對於按件計酬之勞工
    不供給充分之工作者。勞工得不經預告終止契約，勞動基準
    法第14條第1項第5款定有明文。此款所謂「雇主不依勞動契
    約給付工作報酬」，係指雇主對於勞動契約所約定且已發生
    之薪資債務有給付遲延或不完全給付之債務不履行情事而言
    。此種債務不履行情事，雖亦屬雇主違反勞動契約之情事，
    然因其違約情節重大而設為獨立之終止事由，且無除斥期間
    之適用。又勞動基準法規定勞動條件最低標準之目的，係為
    保障勞工權益，加強勞雇關係，促進社會與經濟發展，雇主
    與勞工所訂勞動條件，不得低於本法所定之最低標準，勞動
    契約如有違反勞動基準法之所定之強制規定者，其約定亦屬
    無效。
  2.被告等以原告計算之請假扣薪方式違反法令，溢扣被告等之
    薪資，主張依勞動基準法第14條第1項第5款規定終止兩造勞
    動契約，原告則否認有該事由存在。經查：原告自認請假扣
    薪係依原告工作規則第6章第35條第4項之規定：「本規則所
    稱之平日每小時工資為當月工資總額除以當月應出勤時數後
    所得之工資，不包含例假日及國定假日」計算，有原告提出
    之工作規則影本可憑，則原告據以計算被告等請假扣薪之方
    式，顯已違反勞動基準法第39條：例假、休假日之工資應由
    雇主照給之規定，且原告實施其工作規則之規定計算請假扣
    薪之結果，即有溢扣被告等各該月份應領薪資之情形，亦已
    違反勞動基準法第22條第2項前段之規定，其工作規則有關
    工資之計算方式及原告據為實施請假扣薪之計算方式，依前
    揭說明，均因違反勞動基準法之強制規定應為無效。是被告
    以原告有溢扣薪資，不依勞動契約給付工作報酬之事由，對
    原告表示終止勞動契約，自屬有據。
  3.被告另依勞動基準法第14條第1項第1款、第6款規定主張終
    止兩造勞動契約。因勞動基準法第14條第1項之各款事由，
    均為各自獨立之契約終止權（形成權）事由，本院經審究後
    既認為被告等得依勞基法第14條第1項第5款所定事由，合法
    終止兩造間之勞動契約如前述，則就被告所另主張之同條項
    第1款及第6款之事由，是否亦為被告終止契約之合法依據，
    即無須再為論究，附此敘明。
  (三)原告主張被告甲○○溢領薪資應予返還，是否有據？
  1.按懲戒係對違反企業秩序者之制裁，雇主訂定獎懲及解僱事
    項，乃基於雇主企業之領導、組織權，得對於勞動者之行為
    加以考核、制裁。其有有關解僱之懲戒，仍應受勞動基準法
    第12條第1項第4款規定之限制，即須以勞工違反勞動契約或
    工作規則「情節重大」者，始得予以懲戒解僱，至其餘懲戒
    處分例如警告、申誡、減薪、降職及停職等，雇主之裁量權
    除受勞動基準法第71條之限制外，亦應遵循權利濫用禁止原
    則、勞工法上平等待遇原則、相當性原則等為之。又雇主雖
    可於工作規則（即本件之施行細則）訂定相關獎懲規定，然
    於員工發生懲戒事由後，雇主是否行使其懲戒權（如該當懲
    戒事由，但雇主決定不為懲戒）或如何行使（如該當解僱事
    由，但雇主僅決定予以降職；或應減薪1,000元，雇主僅決
    定減薪500元等），均由雇主依其制定之規定處理並得自行
    決定是否行使及如何行使。雇主如決定懲戒，其決定應符合
    其工作規定之規定並應公告或個別通知之方式將其意思表示
    送達予受懲戒之員工，且就解僱、停職、降職、記過、減薪
    等懲戒權之行使，應解為於勞動契約存續時始有其適用，如
    勞動契約已為終止，已無勞雇關係存在，雇主自無再予解僱
    、停職、降職、記過、減薪等懲戒權可言。
  2.原告主張被告甲○○自96年9月起每季考核其目標達成率均
    未達100%，故每季均應減薪1,000元及於97年1、3月未達成
    規定績效記申誡2支，應扣薪4,000元等情，固據原告提出業
    務績效表為證，且為被告甲○○所不爭執，惟被告甲○○否
    認原告已對之行使減薪及扣薪之懲戒權，依前述，雇主對於
    員工發生懲戒事由時，是否行使其懲戒權及如何行使，均係
    由雇主單方之意思決定，其決定行使懲戒權者，應以公告或
    個別通知之方式送達受懲戒之員工。原告雖主張每個月均以
    口頭及電子郵件之方式將被告甲○○之績效統計表通知被告
    甲○○，已行使其懲戒權，然已為被告甲○○所否認，且依
    原告所陳僅為通知被告甲○○其各月之績效統計表，並非對
    被告甲○○表示行使減、扣薪之表示，該統計表之送達，自
    無從為原告已對被告甲○○表示行使懲戒權之證明。此外，
    原告復未能再舉證證明其已對被告甲○○行使減、扣薪之懲
    戒權。而兩造之勞動契約復經被告甲○○表示終止，並已生
    終止契約之效力，原告亦不得再予主張行使減、扣薪之懲戒
    權。則被告甲○○依兩造所定勞動契約受領薪資之給付，並
    非無法律上之原因，原告主張被告甲○○溢領薪資，依不當
    得利之法律關係請求返還，尚屬無據。
  (四)系爭施行細則第4條第1項規定之效力？原告得請求被告償還
    之業績獎金數額？
  1.按工資及獎金有關事項原則上由勞雇雙方合意議定，惟不得
    低於基本工資及違反勞動基準法之強制規定。勞動基準法第
    1條、第21條第1項及其施行細則第7條第3款、第5款分別定
    有明文。被告等受僱於原告公司擔任業務工程師，其工作內
    容以增加原告公司業績取得獲利為主，則原告基於企業經營
    者為提昇產業競爭力、獲利率、激勵員工達成產能目標及區
    分個別員工之貢獻度，而制定業績目標及相關獎懲規範，並
    非法所不許，然其所定之相關工作規則，仍應符合勞動法令
    及民法有關之規範。
  2.本件兩造於訂立系爭勞動契約時，已約定契約未規定事項，
    依原告之工作規則、人事管理規章及政府有關法令規定辦理
    （系爭勞動契約第19條第1項），並於締約時已附具系爭施
    行細則等情，為被告乙○○供述在卷，即兩造締約時，被告
    就其薪資、業績獎金等項之計算方式及每月應達成之業績目
    標的項，均為知悉並表示同意而簽訂系爭勞動契約；又系爭
    施行細則第4條第1項所定之業績獎金，係分別規定業務工程
    師之業績達到並超過目標業績時，獎金之計算方式及未達目
    標業績時之扣減方式，即該項規定尚非僅片面規範員工應達
    成之業績目標及未達目標之責任，亦同時規範員工於超前業
    績目標時所能取得之利益，尚難遽認原告制定之上開業績規
    範係屬無效，僅其實際執行上不得違反勞動基準法所定之最
    低標準，亦應符合契約平等之原則。
  3.經查：本件依系爭勞動契約第3條第1項及施行細則第2條第
    1項、第4條第1項等規定配合以觀，被告受僱於原告擔任業
    務工程師，每月工資為19,200元、17,280元，另按其每月業
    績表現可取得不等之業績獎金，被告等如依施行細則第2條
    第1項達成毛利目標，可分別取得8,800元、6,683元之業績
    獎金，如達成毛利目標超前或未達者，則分別可取得超前毛
    利業績10%之業績獎金及以應償還未達毛利目標1/5計算之業
    績獎金（於離職時計算）。惟該施行細則規定於員工之毛利
    目標達成100%以上時，超額部分係以10%計算業績獎金，未
    達毛利目標時，卻需償還毛利目標1/5（即相當於20%）計算
    之業績獎金，計算方式顯有不公平之情形，且依施行細則實
    際執行之結果（如原告提出之原證14、15所示），被告如未
    能達成之毛利目標達44,000元、33,415元以上時，被告等即
    完全無法取得業績獎金，且被告等未達成之毛利目標金額在
    上開數額以上至125,000元之間者，其未達成業績除以5後之
    應償還金額，不僅將扣減到被告等依系爭勞動契約本可領取
    之每月工資數額，更使被告等數月份之可領取薪資數額低於
    最低基本工資，甚至不但完全無法取得工資尚須再更補還毛
    利金額予原告。是故本院認被告等如能達成原告規定之每月
    毛利目標，其能取得之業績獎金既僅為8,800元及6,683元，
    則於被告等業績未達原告所定毛利目標時，應償還之預領業
    績獎金，應按其達成之比例核算，方屬公允，如被告等完全
    未能達成毛利目標時，僅須償還預領之業績獎金，而不得更
    行扣減被告等每月應領之工資數額。故，本件依原告提出而
    被告等均不表爭執之業務績效表（即原證14、15）所示計算
    ，被告甲○○自96年5月至97年5月應償還之業績獎金應為90
    ,799 元【註：原告並未給付97年6月之薪資，故無預先支領
    該月業績獎金之情形。計算式：（0+8800+8800+8800+8800+
    8800+8800×（116427/125000）+8800×（104413/125000）
    +8800×（42654/125000）+8800+8800×（26266/125000）+
    8800+8800＝90799】；被告乙○○自96年11月至97年5月應
    償還之業績獎金為33,966元【註：原告並未給付97年6月之
    薪資，故無預先支領該月業績獎金之情形。計算式：（0+66
    83×（59632/60000）+ 6683×（73158/75000）+6683×（8
    6824/125000）+6683×（124227/125000）+6683+6638×（5
    3085/125000）＝33966】。
  4.再按二人互負債務，而其給付種類相同，並均屆清償期者，
    各得以其債務，與他方之債務，互為抵銷。但依債之性質不
    能抵銷或依當事人之特約不得抵銷者，不在此限；抵銷，應
    以意思表示，向他方為之。其相互間債之關係，溯及最初得
    為抵銷時，按照抵銷數額而消滅。民法第334條第1項前段、
    第335條第1項有明文規定。被告乙○○以其對原告有下列債
    權與原告主張應償還之業績獎金主張抵銷，經查：
  (1)未付薪資：被告乙○○主張原告未給付97年6月薪資10,000
    元之事實，已為原告所不爭執，堪信屬實。至被告乙○○另
    以97年5月1日為國定假日未放假，原告亦未給付加班費，應
    給付該日薪水576元（17280÷30＝576）部分，為原告所否
    認，且被告乙○○當日並無出勤及請假紀錄，有行政院勞工
    委員會中區勞動檢查檢查報告書及所附被告乙○○之刷卡報
    表附卷可憑，被告乙○○此部分主張，尚無足採。
  (2)請假溢扣薪資：被告乙○○主張其於97年1月29日、97年5月
    9日請事假，每日應扣薪576元，惟原告扣薪1,087元、1,044
    元，溢扣979元等情，業據原告自認於該2日事假各扣薪1,08
    7元、1,044元，被告乙○○此部分之主張亦屬可採。
  (3)資遣費：按勞動基準法第17條有關資遣費之規定於雇主有勞
    動基準法第14條第1項各款之事由，勞工據以終止契約之情
    形準用之，同法第14條第4項定有明文。本件被告乙○○以
    原告有勞動基準法第14條第1項第5款之事由而終止勞動契約
    ，原告應依同法第17條規定給付被告乙○○資遣費，被告乙
    ○○於原告之任職期間自96年11月14日起至97年6月12日止
    ，其任職期限為7月（未滿1月者以1月計），依勞動基準法
    第17條規定，原告應發給被告乙○○7/12個月平均工資之資
    遣費，如依兩造約定之工資計算為10,080元（17280×7/12
    ＝10080），被告乙○○主張抵銷7,222元，未逾上開數額，
    應予採納。
  (4)被告乙○○對原告可供抵銷之債權數額合計為18,201元（10
    000+ 979+7222＝18201），於抵銷之數額內兩造債之關係消
    滅，故原告得向被告乙○○請求償還之業績獎金為15,765元
    （00000－00000＝15765）
五、綜上所述，原告依系爭勞動契約之法律關係，請求被告等給
    付違約金及請求被告甲○○返還溢領薪資，均無理由，不應
    准許。原告請求甲○○償還業績獎金90,799元；請求被告乙
    ○○償還業績獎金15,765元，則屬有據。末按給付無確定期
    限者，債務人於債權人得請求給付時，經其催告而未為給付
    ，自受催告時起，負遲延責任。其經債權人起訴而送達訴狀
    ，或依督促程式送達支付命令，或為其他相類之行為者，與
    催告有同一之效力；遲延之債務，以支付金錢為標的者，債
    權人得請求依法定利率計算之遲延利息。民法第229條第2項
    、第233條第1項前段定有明文，被告等所負上述給付義務無
    確定期限，應自被告等受催告時起負遲延責任，故本件遲延
    利息應自原告本件請求於起訴狀繕本送達被告之翌日起算，
    原告請求自97年6月5日、同年月12日起算遲延利息，尚屬無
    據。從而，原告請求被告甲○○給付90,799元；請求被告乙
    ○○給付15,765元及均自起訴狀繕本送達翌日即97年8月28
    日起至清償日止按年息5%計算之利息，應予准許。原告其餘
    請求則屬無據，應予駁回。又本件判決所命給付之金額未逾
    500,000元，應依職權宣告假執行。
六、訴訟費用負擔及假執行之依據：民事訴訟法第79條、第85條
    第1項但書、第389條第1項第5款。
中    華    民    國    98    年    6     月    17    日
                  民事第一庭    法  官  陳文爵
正本係照原本作成。
如對本判決上訴，須於判決送達後20日內向本院提出上訴狀。
中    華    民    國    98    年    6     月    22    日
                                書記官  劉易柔


司法院資訊處製作；財團法人民間司法改革基金會備份。
